【裁判字號】    95,易,431
【裁判日期】    951117
【裁判案由】    業務侵占
【裁判全文】
臺灣屏東地方法院刑事判決               95年度易字第431號
聲  請  人  臺灣高雄地方法院檢察署檢察官
被      告  丙○○
上列被告因業務侵占案件, 經檢察官向臺灣高雄地方法院聲請簡
易判決處刑（94年度偵字第27809 號）, 該院改依通常程序審理
後判決管轄錯誤, 並移送本院, 本院裁定改依簡式審判程序審理
, 判決如下：
    主  文
丙○○意圖為自己不法之所有, 而侵占對於業務上所持有之物,
處有期徒刑陸月, 如易科罰金, 以銀元參佰元即新臺幣玖佰元折
算壹日。
    事  實
一、丙○○自民國94年1 月起至同年6 月7 日間擔任右達汽車股
    份有限公司屏東分公司（下稱右達公司）之業務代表, 從事
    汽車銷售工作, 乃執行業務之人, 竟因積欠地下錢莊債務,
    而意圖為自己不法之所有, 先後於94年4 月13日前後某日及
    同年月18日, 在屏東縣屏東市○○路1 巷121-4 號5 樓甲○
    ○住處, 向購車客戶甲○○收取車款、應繳付之稅捐及行政
    規費等合計約新臺幣（下同）235,000 元後, 於94年4 月20
    日, 擅自將其中201,732 元加以侵占, 用以償還其對地下錢
    莊之欠款。嗣於同年4 月25日, 丙○○為掩飾其侵占犯行,
    趁另一客戶簡湘雲將購車款項200,000 元匯至右達公司在第
    一銀行五福分行開設之帳戶時, 要求不知情之公司會計乙○
    ○將該筆匯款沖抵客戶甲○○之應收帳款, 進而為右達公司
    查知上情。丙○○於案發後, 自行將購車客戶甲○○應支付
    之稅捐及行政規費繳清, 惟仍有185,000 元車款未能償還。
二、案經右達公司訴由臺灣高雄地方法院檢察署檢察官偵查後向
    臺灣高雄地方法院聲請簡易判決處刑, 嗣由該院判決管轄錯
    誤並移送本院審理。
    理  由
一、前開事實業據被告丙○○於本院審理中坦承不諱, 核與證人
    甲○○、張基峰、乙○○等人於警詢及本院審理中證述之情
    節相符, 且有右達汽車訂購合約書影本、切結書影本、本票
    影本、統一發票影本及車籍資料影本各1 分在卷供憑, 本件
    事證明確, 被告犯行堪以認定。
二、按行為後法律有變更者, 適用行為時之法律。但行為後之法
    律有利於行為人者, 適用最有利於行為人之法律, 刑法第2
    條第1 項定有明文。查被告行為前, 刑法即已修正, 惟由總
    統以華總一義字第09400014901 號令公布自95年7 月1 日施
    行。刑法施行法亦於95年6 月14日由總統公布, 於95年7 月
    1 日施行。因此, 被告行為後, 刑法已有變更。因修正後之
    刑法第2 條第1 項規定, 係規範行為後法律變更所生新舊法
    律比較適用之準據法, 於刑法修正施行後, 應適用修正後刑
    法第2 條第1 項之規定為「從舊從輕」之比較。而於比較時
    , 則應併就罪刑有關之共犯、未遂犯、想像競合犯、牽連犯
    、連續犯、結合犯, 以及累犯加重、自首減輕暨其他法定加
    減原因（如身分加減）與加減比例等一切情形, 本於統一性
    及整體性原則, 綜其全部罪刑之結果而為比較（最高法院95
    年5 月23日刑事庭第8 次會議決議參照）。本件所涉法律之
    變更部分, 計有下列數項：
    (一)刑法第336 條第2 項之法定刑：
      修正後之刑法施行法第1 條之1 規定：「中華民國94年1
      月7 日刑法修正施行後, 刑法分則編所定罰金之貨幣單位
      為新臺幣。94年1 月7 日刑法修正時, 刑法分則編未修正
      之條文定有罰金者, 自94年1 月7 日刑法修正施行後, 就
      其所定數額提高為30倍。但72年6 月26日至94年1 月7 日
      新增或修正之條文, 就其所定數額提高為3 倍」。故自95
      年7 月1 日起, 刑法第336 條第2 項業務侵占罪之法定刑
      已由「6 月以上5 年以下有期徒刑, 得併科3,000 元以下
      罰金」修改為「6 月以上5 年以下有期徒刑, 得併科新臺
      幣90,000元以下罰金」。因原規定之「罰金3,000 元」係
      以銀元計算, 依罰金罰鍰提高標準條例第1 條及現行法規
      所定貨幣單位折算新臺幣條例第2 條規定計算結果, 亦即
      「新臺幣90,000元」。故本罪之徒刑及罰金刑上限, 修正
      前後並無變更。惟修正後刑法第33條第5 款規定: 「罰金
      : 新臺幣1,000 元以上, 以百元計算之。」, 修正前之刑
      法同條款則規定: 「罰金：1 元以上」（依罰金罰鍰提高
      標準條例第1 條規定應為銀元10元, 即新臺幣30元）。故
      依修正後之規定, 刑法第336 條第2 項之法定刑下限已經
      提高, 新舊法比較結果, 以修正前之舊法對被告較為有利
      。
    (二)刑法第41條第1 項前段:
      刑法修正前, 被告如犯最重本刑為5 年以下有期徒刑以下
      之刑之罪, 而受6 個月以下有期徒刑或拘役之宣告者, 依
      刑法第41條第1 項前段及罰金罰鍰提高標準條例第2 條規
      定, 得以銀元300 元即新臺幣900 元折算1 日易科罰金。
      惟依修正後之同條項規定, 則以新臺幣1,000 元、2,000
      元或3,000 元折算1 日而易科罰金, 兩相比較, 自以修正
      前之舊法對被告較為有利。
    (三)經綜合比較新舊刑法之規定後可知, 修正後之刑法規定並
      未有利於被告, 依刑法第2 條第1 項前段規定, 仍應適用
      被告行為時之刑法規定處斷, 合先敘明。
三、核被告丙○○所為, 係犯修正前刑法第336 條第2 項之業務
    侵占罪。爰審酌被告之智識程度, 無犯罪前科, 本件犯罪之
    動機、目的、手段, 犯罪所得之利益, 被害人所受損害, 被
    告事後坦承犯行, 惟迄本院言詞辯論終結時為止, 仍未向右
    達公司償還其業務侵占之款項等一切情狀, 量處如主文所示
    之刑, 並諭知易科罰金之折算標準, 以資懲儆。
據上論斷, 應依刑事訴訟法第452 條、第299 條第1 項前段, 刑
法第2 條第1 項前段, 修正前刑法第336 條第2 項、第41條第1
項前段, 罰金罰鍰提高標準條例第1 條前段, 修正前罰金罰金鍰
提高標準條例第2 條, 現行法規所定貨幣單位折算新臺幣條例第
2 條, 判決如主文。
中    華    民    國    95    年    11    月    17    日
                  刑事第四庭    法  官  王以齊
以上正本證明與原本無異。
如不服本判決應於收受本判決送達後十日內向本院提出上訴書狀
，其未敘述上訴理由者，並得於提起上訴後十日內向本院補提理
由書狀（均須按他造當事人之人數附繕本）「切勿逕送上級法院
」
中    華    民    國    95    年    11    月    17    日
                                書記官  盧姝伶
附錄本判決論罪科刑法條：
刑法第336條
對於公務上或因公益所持有之物, 犯前條第1 項之罪者, 處1 年
以上7 年以下有期徒刑, 得併科5 千元以下罰金。
對於業務上所持有之物, 犯前條第1 項之罪者, 處6 月以上5 年
以下有期徒刑, 得併科3 千元以下罰金。
前二項之未遂犯罰之。


司法院資訊處製作；財團法人民間司法改革基金會備份。
